台灣高等法院高雄分院民事判決　九十一年度再字第六八號
　　再　審原告　乙○○
　　　　　　　　甲○○○
　　再　審被告　丙○○
右當事人間請求給付借款事件，再審原告對於中華民國九十一年六月十九日本院九十
一年度上易字第三五號第二審確定判決，提起再審之訴，本院判決如左：
    主      文
再審之訴駁回。
再審訴訟費用由再審原告負擔。
    事　實　及　理　由
一、本件再審意旨略以：伊於民國八十八年三月二十四日向台灣省政府員工消費合作
    社廢料處投標前繳完押標金，自無可能於同年四月、七月間，以押標金不足及需
    要其他開支為由，分別向再審被告借款新台幣（下同）一百廿萬元、廿萬元，而
    再審被告始終未提出返還伊所寄放廢五金之證據，復依卷附台灣省鐵路局廢料讓
    售過磅紀錄及再審被告之記事簿可知，再審被告所有之貨車所載運廢五金之貨款
    為六十萬三千九百零四元，伊所有之貨車所載運廢五金之貨款為二百廿九萬三千
    三百十八元，二者合計二百八十九萬七千二百廿二元，從而上開貨款與伊積欠再
    審被告之借款抵銷，再審被告仍欠伊債務。九十年六、七月間，本件訴訟於一審
    已開庭多次，再審被告豈有於訴訟進行中，繼續為再審原告處理廢五金工作而支
    出便當、飲料、薪資等費用之理，再審被告所庭呈之記事簿顯為臨訟編纂。再審
    被告所請求之金額亦前後不一，且再審被告豈有未經伊同意而擅自將伊所寄放之
    廢五金出售他人之理？為此，爰依民事訴訟法第四百九十六條第一項第九款、第
    十三款及規定，提起再審之訴等語。
二、按為判決基礎之證物係偽造或變造者，得以再審之訴對於確定終局判決聲明不服
    ，惟須以宣告有罪之判決已確定，或其刑事訴訟不能開始或續行非因證據不足者
    為限，民事訴訟法第四百九十六條第一項第九款、第二項定有明文。查再審意旨
    並未指明為原確定判決基礎之證物中，何者業經刑事確定判決認定為偽造或變造
    ，或有刑事訴訟不能開始或續行非因證據不足之情形，亦未提出此部分證據資料
    供本院審酌，僅泛指「再審被告所庭呈記事簿係臨訟編纂」云云，顯與前揭民事
    訴訟法第四百九十六條第一項第九款、第二項規定不符，再審原告執此提起再審
    之訴，顯屬無理由。
三、次按民事訴訟法第四百九十六條第一項第十三款所謂當事人發見未經斟酌之證物
    或得使用該證物，係指在前訴訟程序不知有該證物，現始知之，或雖知有此而不
    能使用，現始得使用者而言（最高法院三十二年上字第一二四七號判例意旨參照
    ）。若在前訴訟程序事實審言詞辯論前業經提出使用之證物，且經法院認作判決
    准駁之基礎，本無所謂「發見」、「未經斟酌」可言，自不得以之為再審理由。
    依再審意旨所主張：(1)再審被告稱再審原告於八十八年四月、七月間復行借款一
    百四十萬元乙節與常情不符、(2)依台灣鐵路局廢料讓售過磅紀錄、再審被告之記
    事簿所載，再審被告仍需支付再審原告款項、及(3)再審被告衡情應無於九十年六
    、七月之一審訴訟程序進行中，再為再審原告處理廢五金事務之理等情以觀，並
    未一語具體舉出有何證物係在前訴訟程序中不知或雖知有此而不能使用，現始得
    使用者之情形。且依再審聲請狀所列「台灣鐵路局廢料讓售過磅紀錄」「再審被
    告之記事簿」、「九十年六、七月間支出費用明細表」等三項證物，均於原確定
    判決訴訟中經兩造提出為攻擊防禦方法之佐證（見原審卷三九至四九頁、一三八
    頁），經本院調取本院前審卷核閱無訛。原判決經調查證據之結果，就系爭廢五
    金係再審原告寄放於再審被告父親之工廠，並非再審原告出售予再審被告，再審
    原告主張三筆款係再審被告向再審原告購買廢五金之貨款，已有疑義，已對再
    審原告主張之事實，詳加論斷（見原確定判決理由欄第四項(一)至(四)）。從而，再
    審原告此部分主張，與前揭說明，其要件顯然不符。
四、綜上所述，再審原告提起再審之訴，顯無理由，爰不經言詞辯論，逕以判決駁回
    之。
五、據上論結，本件再審之訴，顯無理由，依民事訴訟法第五百零二條第二項、第七
    十八條、第八十五條第一項前段，判決如主文。
中　　　華　　　民　　　國　　九十一　　年　　　九　　　月　　 廿六　　 日
                                      臺灣高等法院高雄分院民事第六庭
~B1審判長法官　許明進
~B2　　　法官　謝肅珍
~B3　　　法官　李炫德
右為正本係照原本作成
不得上訴
中　　　華　　　民　　　國　　九十一　　年　　　九　　　月　　 廿六　　 日
~B法院書記官　黃玉珠
